【裁判字號】    97,訴,1792
【裁判日期】    970723
【裁判案由】    違反毒品危害防制條例
【裁判全文】
臺灣彰化地方法院刑事判決              97年度訴字第1792號
公  訴  人  臺灣彰化地方法院檢察署檢察官
被      告  甲○○
上列被告因違反毒品危害防制條例案件，經檢察官提起公訴（97
年度毒偵字第1840號），本院依簡式審判程序判決如下：
    主  文
甲○○施用第一級毒品，累犯，處有期徒刑捌月。扣案如附表一
所示之物均沒收。
    事  實
一、甲○○前因施用毒品案件，經本院以87年度毒聲字第614 號
    裁定送觀察、勒戒後，因評定認有繼續施用毒品傾向，復以
    87年度毒聲字第803 號裁定令入戒治處所施以強制戒治，嗣
    經裁定停止戒治，所餘期間付保護管束，於民國88年8 月17
    日保護管束期滿執行完畢，並由臺灣彰化地方法院檢察署檢
    察官以88年度戒毒偵字第108 號為不起訴處分確定。復於92
    年間因施用毒品案件，經聲請強制戒治並提起公訴，強制戒
    治部分，經本院以92年度毒聲字第1960號裁定送強制戒治，
    並於93年1 月9 日因毒品危害防制條例修正報結釋放，起訴
    部分則由本院以92年度訴字第1321號判決處有期徒刑7 月、
    4 月，應執行有期徒刑9 月確定；又因搶奪案件，經臺灣高
    等法院臺中分院以93年度上訴字第407 號判決處有期徒刑2
    年確定，上開3 罪並另經定應執行刑為有期徒刑2 年9 確定
    ，經送監執行，於95年9 月4 日縮短刑期假釋出監，並於95
    年11月29日假釋期滿未經撤銷假釋，其未執行之刑，以已執
    行論。仍不知警惕，復基於施用第一級毒品海洛因之犯意，
    於97年4 月22日凌晨0 時許，在其彰化縣彰化市○○○街7
    號3 樓居所內，將海洛因摻水混合後，以注射針筒注射體內
    之方式，施用海洛因1 次。嗣經警於97年4 月23日下午1 時
    15分許持本院核發之搜索票至其上開居所執行搜索，扣得其
    所有如附表一所示供其施用海洛因所用之物，及附表二所示
    與本案無關之物，查悉上情。
二、案經彰化縣警察局鹿港分局報告臺灣彰化地方法院檢察署檢
    察官偵查起訴。
    理  由
一、本件被告甲○○所涉為死刑、無期徒刑、最輕本刑為3 年以
    上有期徒刑或高等法院管轄第一審案件以外之罪，並於本院
    行準備程序時就被訴事實為有罪之陳述，本院合議庭依刑事
    訴訟法第273 條之1 第1 項規定，裁定改由受命法官獨任行
    簡式審判程序，先予敘明。
二、按毒品危害防制條例就施用毒品者，僅限於「初犯」及「5
    年後再犯」二種情形，始應先經觀察、勒戒或強制戒治程序
    。倘被告於5 年內已再犯，經依法追訴處罰，縱其第3 次（
    或第3 次以上）再度施用毒品之時間，在初犯經觀察、勒戒
    或強制戒治執行完畢釋放5 年以後，已不合於「5 年後再犯
    」之規定，且因已於「5 年內再犯」，顯見其再犯率甚高，
    原實施觀察、勒戒或強制戒治，已無法收其實效，即應依毒
    品危害防制條例第10條處罰（參照最高法院95年度第7 次刑
    事庭會議決議意旨）。本件被告前因施用毒品案件，經本院
    以87年度毒聲字第614 號裁定送觀察、勒戒，因評定認有繼
    續施用毒品傾向，以87年度毒聲字第803 號送裁定令入戒治
    處所施以強制戒治，嗣經裁定停止戒治，所餘期間付保護管
    束，於88年8 月17日保護管束期滿未經撤銷執行完畢，並由
    臺灣彰化地方法院檢察署檢察官以88年度戒毒偵字第108 號
    為不起訴處分確定；復於上開強制戒治執行完畢釋放後5 年
    內，因施用毒品案件，經本院以92年度訴字第1321號判決處
    有期徒刑7 月、4 月確定等情，有臺灣高等法院被告前案紀
    錄表、臺灣高等法院在監在押全國紀錄表在卷可憑，是被告
    曾於強制戒治執行完畢釋放後，5 年內再犯毒品危害防制條
    例第10條之罪，並經法院判處罪刑確定，復為本件施用第一
    級毒品犯行經警查獲，依上開說明，自與前揭條例第20條第
    3 項之規定僅得適用於「5 年後再犯」之情形不符，本件公
    訴人逕行起訴，並無不合。
三、上揭犯罪事實業據被告於偵訊及本院審理時坦承不諱（見偵
    卷第28頁、本院97年7 月9 日審判筆錄），被告為警所採集
    之尿液，經檢驗呈可待因及嗎啡陽性反應，有彰化縣警察局
    鹿港分局委託檢驗尿液代號與真實姓名對照認證單（偵卷第
    13頁）、詮昕科技股份有限公司濫用藥物尿液檢驗報告（偵
    卷第33頁）各1 紙、扣案物照片4 張（偵卷第18、19頁）附
    卷可稽，並有如附表一所示之物扣案可證，足認被告上開自
    白與事實相符，本件事證明確，被告犯行洵堪認定，應依法
    論科。
四、按海洛因為毒品危害防制條例第2 條第2 項第1 款所規定之
    第一級毒品，被告施用海洛因之行為，核係犯毒品危害防制
    條例第10條第1 項施用第一級毒品罪。被告為供施用而持有
    該毒品之低度行為，應為施用之高度行為所吸收，不另論罪
    。被告前因施用毒品案件，經本院以92年度訴字第1321號判
    決處有期徒刑7 月、4 月，應執行有期徒刑9 月確定；又因
    搶奪案件，經臺灣高等法院臺中分院以93年度上訴字第407
    號判決處有期徒刑2 年確定，上開3 罪另經定應執行刑為有
    期徒刑2 年9 月確定，經送監執行，於95年9 月4 日因縮短
    刑期假釋出監，並於95年11月29日假釋期滿未經撤假釋，其
    未執行之刑，以已執行論，有臺灣高等法院被告前案紀錄表
    可稽，被告於有期徒刑執行完畢後5 年內又故意再犯本案之
    罪，為累犯，應依刑法第47條第1 項規定，加重其刑。爰審
    酌被告曾因施用毒品經送觀察、勒戒及強制戒治，仍未知警
    惕，再犯本案之罪，足見其雖經觀察、勒戒及強制戒治等治
    療程序，仍未徹底戒除惡習遠離毒害，顯未能善體國家設置
    觀察、勒戒及戒治機構，協助毒品施用者戒除毒害之良法美
    意，惟念及施用毒品本質上係戕害自身健康之行為，尚未嚴
    重破壞社會秩序或侵害他人權益，暨其犯罪之動機、目的、
    所生危害及犯罪後坦承犯行態度良好等一切情狀，認公訴人
    求處有期徒刑1 年4 月，尚嫌過重，爰量處如主文所示之刑
    ，以示懲儆。
五、扣案如附表一所示之物，皆係被告所有，供被告為本案施用
    第一級毒品犯行所用之物，業據被告供述明確（見偵卷第4
    、28頁，本院97年7 月9 日審判筆錄），爰依刑法第38條第
    1 項第2 款宣告沒收。至扣案如附表二所示之物，雖係被告
    所有之物，惟係供其施用甲基安非他命所用之物（被告所涉
    施用第二級毒品部分，經本院以97年度彰簡字第823 號判決
    處有期徒刑5 月在案），與本案施用第一級毒品犯行無涉，
    業據被告供陳在卷，本院自無從宣告沒收，併此敘明。
據上論斷，應依刑事訴訟法第273 條之1 第1 項、第299 條第1
項前段，毒品危害防制條例第10條第1 項，刑法第11條前段、第
47條第1 項、第38條第1 項第2 款，判決如主文。
本案經檢察官余建國到庭執行職務。
中    華    民    國    97    年    7     月    23    日
                  刑事第五庭  法  官  楊舒嵐
以上正本證明與原本無異。
如不服本判決，應於判決送達後10日內，向本院提出上訴書狀，
上訴書狀應「敘述具體上訴理由」，並按他造當事人之人數附繕
本。「切勿逕送上級法院」。
中    華    民    國    97    年    7     月    25    日
                              書記官  張木松
附表一：注射針筒貳支。
附表二：玻璃球管貳支。
附錄論罪科刑法條：
毒品危害防制條例第10條第1項
施用第一級毒品者，處 6 月以上 5 年以下有期徒刑。


司法院資訊處製作；財團法人民間司法改革基金會備份。
